臺灣臺北地方法院民事判決　　　　　　　　　　　　九十三年度簡上字第四二七號
　　上　訴　人　甲○○
　　訴訟代理人　乙○
　　被上訴人　　台北市稅捐稽徵處
　　法定代理人　丙○○
　　訴訟代理人　古明峰律師
當事人間請求債務不履行損害賠償事件，上訴人對於中華民國九十三年五月十八日本
院臺北簡易庭九十三年度北簡字第六九六號第一審判決提起上訴，本院於九十三年九
月二十九日言詞辯論終結，判決如下：
    主  文
上訴駁回。
第二審訴訟費用由上訴人負擔。
    事實及理由
一、上訴人起訴主張：上訴人原任職於被上訴人機關，於民國七十三年八月十四日獲
    配住被上訴人管理之台北市中山區○○○路○段三號眷舍，並簽訂有「眷屬宿舍
    」借用保證書，被上訴人亦發給上訴人配住證。又上訴人所獲配者既為眷屬宿舍
    ，依行政院台七十四人政肆字第一四九二七號函之意旨，上訴人應可續住至宿舍
    處理時為止。詎上訴人於八十一年五月一日退休後，被上訴人竟於八十二年十一
    月五日以北市稽秘乙字第二○○三五號函，逕將原借予上訴人之「眷屬宿舍」改
    列為「職務宿舍」，並要求上訴人於三個月內遷出。嗣經被上訴人起訴請求上訴
    人拆除前揭宿舍，並返還該宿舍所坐落之基地即台北市○○區○○段二小段第三
    六六地號、面積八九．六七方公尺之土地（下稱系爭土地），因第一審法院未細
    究兩造間所存之法律關係而為被上訴人勝訴之判決，上訴人不服乃提起上訴，經
    台灣高等法院受理時，被上訴人竟以擬與上訴人洽談和解為由，矇騙上訴人同意
    與其共同向法院陳明合意停止訴訟，復於決定不與上訴人和解後，故不告知上情
    ，致上訴人未向法院聲明續行訴訟，而遭台灣高等法院以視為撤回上訴結案，使
    上訴人無法取得審級救濟，並因此一拆屋還地之確定判決而於九十一年九月二十
    七日遭強制遷離。然兩造間存在者既係「眷屬宿舍」之使用借貸關係，上訴人本
    可續住至宿舍處理時為止，卻因被上訴人片面更改為「職務宿舍」及利用上訴人
    不懂訴訟程序之弱點，致被上訴人無法續住前開宿舍，核本件顯因可歸責於被上
    訴人之事由而債務不履行，並致上訴人受有另購房舍花費新台幣（下同）三十萬
    元、修繕該房舍費用一百五十萬元及搬遷費用三十萬元之損失。為此，爰依債務
    不履行損害賠償請求權請求上訴人賠償其中之二十萬元等語。
    被上訴人則以：上訴人因任職於被上訴人機關，而於七十三年八月十四月簽立借
    用保證書予被上訴人後，由被上訴人於七十三年八月十六日將宿舍配住予上訴人
    ，惟被上訴人所配住之日式木造、面積五一．二四平方公尺之宿舍（下稱系爭日
    式宿舍），於七十三年八月十五日前已由上訴人拆除而滅失，故兩造間使用借貸
    契約屬自始客觀給付不能，依民法第二百四十六條第一項及修正前民法第四百六
    十五條之規定，雙方間之使用借貸契約不生效力，是本件自無債務不履行之損害
    賠償問題。又縱認雙方間之使用借貨關係並未自始無效，惟被上訴人原同意配借
    予上訴人之系爭日式宿舍，業經上訴人拆除改建為如附圖所示面積計八九．六七
    平方公尺之建物（下稱系爭建物），是本件上訴人不能使用被上訴人原同意配借
    之系爭日式宿舍，係屬可歸責其自己事由所致，被上訴人亦無債務不履行之情事
    ，更無損害賠償責任可言。至被上訴人聲請強制執行所強制拆除之系爭建物係屬
    上訴人所有，非屬被上訴人原同意配住予上訴人之系爭日式宿舍，故其不能使用
    系爭建物與雙方之使用借貸關係並無干係等語置辯。
二、本件原審對於上訴人之請求，判決上訴人全部敗訴，上訴人全部聲明不服，求為
    ：（一）原判決廢棄、（二）被上訴人應給付上訴人二十萬元，及自起訴狀繕本
    上訴。
三、經查，上訴人於任職被上訴人機關期間，曾於七十三年六月十六日向被上訴人提
    呈報告，申請准予配借系爭日式宿舍自行修茸後居住，並於同年月三十日呈報稱
    系爭日式宿舍業已自行修茸完畢，復於同年八月十四日簽立借用保證書，保證於
    離職後三個月內返還系爭日式宿舍，被上訴人遂於七十三年八月十六日將系爭日
    式宿舍配借予上訴人居住。又上訴人係將系爭日式宿舍拆除改建為系爭建物，且
    自八十一年八月一日退休後即拒不返還。嗣被上訴人於八十四年間以系爭日式宿
    舍為台北市所有而為被上訴人所管理，經配住於上訴人，上訴人離職後無繼續占
    用系爭日式宿舍之權源為由，向本院台北簡易庭起訴請求上訴人返還系爭日式宿
    舍，案經本院台北簡易庭以八十四年度北簡字第二一八八號判決上訴人應返還系
    爭日式宿舍，惟上訴人不服上開判決提起上訴，經本院八十四年度簡上字第三六
    七號以上訴人所配借之系爭日式宿舍業經上訴人拆除改建而滅失，現存之系爭建
    物係上訴人自建為由，廢棄原判決，並駁回被上訴人在第一審之訴。被上訴人遂
    於八十六年六月三十日就上訴人所建造之系爭建物，另對上訴人提起拆屋還地及
    返還不當得利之訴訟，案經本院八十六年度重訴字第八八九號判決上訴人須拆屋
    還地及返還不當得利，上訴人乃不服提起上訴，經台灣高等法院八十七年度上字
    第三三一號判決廢棄原判決發回更審，再經本院八十七年度重訴更字第四號判決
    上訴人須拆屋還地及返還不當得利，上訴人提起上訴後，於台灣高等法院八十八
    年度上字第一二一八號審理期間，兩造合意停止訴訟，嗣因合意停止訴訟期間屆
    滿，雙方均未向法院聲請續行訴訟，上訴人之上訴即視為撤回。其後上訴人復於
    九十年間向本院起訴請求確認兩造間就系爭土地有使用借貸關係存在，亦經本院
    九十年度重訴字第三○一二號、臺灣高等法院九十一年度重上字第一八七號判決
    駁回上訴人之請求確定等事實，為兩造所不爭執，並有本院台北簡易庭八十四年
    度北簡字第二一八八號宣示判決筆錄及本院八十四年度簡上字第三六七號、八十
    六年度重訴字第八八九號、臺灣高等法院八十七年度上字第三三一號、本院八十
    七年度重訴更字第四號、本院九十年度重訴字第三○一二號、臺灣高等法院九十
    一年度重上字第一八七號判決各一份（均為影本）在卷可憑，且經本院依職權調
    閱本院八十四年度北簡字第二一八八號、本院八十七年度重訴更字第四號民事卷
    全卷查證屬實，自堪信為真實。
四、按訴訟標的之法律關係，於確定之終局判決中經裁判者，當事人之一造以該確定
    判決之結果為基礎，於新訴訟用作攻擊防禦方法時，他造應受其既判力之拘束，
    不得以該確定判決言詞辯論終結前，所提出或未提出之其他攻擊防禦方法為與該
    確定判決意旨相反之主張，法院亦不得為反於確定判決意旨之裁判（最高法院四
    十二年台上字第一三○六號、三十年上字第八號判例意旨參照）。查本件兩造間
    就系爭日式宿舍及系爭土地是否有使用借貸關係存在，既經本院台北簡易庭八十
    四年度北簡字第二一八八號宣示判決筆錄、本院八十四年度簡上字第三六七號、
    本院九十年度重訴字第三○一二號、臺灣高等法院九十一年度重上字第一八七號
    判決認定系爭日式宿舍業經上訴人拆除改建而滅失，現存之系爭建物為上訴人自
    行興建，故兩造間原就系爭日式宿舍所成立之借貸契約已因貸與物不存在而失其
    效力，而系爭土地之使用借貸關係雖曾附隨系爭日式宿舍之使用而存在，然亦因
    被上訴人所配住之系爭日式宿舍滅失而消滅，因而兩造間就系爭日式宿舍及系爭
    土地均無使用借貸關係存在，並分別駁回兩造基於使用借貸關係所為遷讓房屋及
    確認兩造間就系爭土地有使用借貸關係存在之請求。是以，兩造間就系爭日式宿
    舍及系爭土地之使用借貸關係不存在，乃係上開確定終局判決中所為之裁判，衡
    之首揭說明，兩造自應同受其拘束，不得再為相反之主張。職故，上訴人違反上
    開確定判決意旨，於本件再為主張兩造間就系爭日式宿舍及系爭土地有使用借貸
    關係存在，惟因可歸責於被上訴人之事由而債務不履行，致上訴人因而受有損害
    等情，即足無取。
五、綜上所述，本件兩造間就系爭日式宿舍及系爭土地既無使用借貸關係存在，則上
    訴人陳稱兩造間就系爭日式宿舍及系爭土地有使用借貸關係存在，並據此主張因
    可歸責於被上訴人之事由而債務不履行云云，自屬無據。從而，上訴人本於債務
    不履行損害賠償請求權，請求被上訴人給付二十萬元及其法定遲延利息，為無理
    由，不應准許。原審為上訴人敗訴之判決，並無不合。上訴意旨指摘原判決不當
    ，求予廢棄改判，為無理由，應予駁回。
六、兩造其餘之攻擊或防禦方法及未經援用之證據，經本院斟酌後，認為均不足以影
    響本判決之結果，自無逐一詳予論駁之必要，併此敘明。
七、訴訟費用負擔之依據：民事訴訟法第七十八條。
中　　　華　　　民　　　國　　九十三　　年　　　十　　　月　　 十三 　　日
                                      民事第五庭
                                          審判長法官 吳青蓉
                                                法官 吳素勤
                                                法官 林秀圓
正本係照原本作成
本判決不得上訴
中　　　華　　　民　　　國　　九十三　　年　　　十　　　月　　 十三 　　日
                                              書記官 林蓮女
